【裁判字號】    92,易,652
【裁判日期】    920912
【裁判案由】    詐欺
【裁判全文】
臺灣臺南地方法院刑事判決                          九十二年度易字第六五二號
    公  訴  人  臺灣臺南地方法院檢察署檢察官
    被      告  乙○○
右列被告因詐欺案件，經檢察官提起公訴（九十一年度偵字第一二四八八號），本院
判決如左：
    主      文
乙○○幫助意圖為自己不法之所有，以詐術使人將本人之物交付，處有期徒刑參月，
如易科罰金，以佰元折算壹日。
    事      實
一、乙○○於民國（下同）九十年六月間某日，基於幫助不詳姓名、年籍之成年男子
    詐騙金錢之犯意，將其在岡山空軍機校郵局所開設之０二一三一七—八號帳戶之
    存摺一本及提款卡一張，以不詳之代價售予該人，嗣該不詳姓名之人即基於為自
    己不法所有之意圖，利用報紙刊登貸款廣告，並利用孫松湘（另案於臺灣臺中監
    獄臺中分監執行中，經臺灣臺南地方法院檢察署檢察官另行呈請臺灣高等法院檢
    察署檢察長令轉臺灣臺中地方法院檢察署偵辦中）所申辦之000000000
    0號電話，與朱鳳文（另經臺灣臺南地方法院檢察署通緝）、吳昌儒及陳如玉（
    均經臺灣臺南地方法院檢察署檢察官為不起訴處分確定）所申辦之000000
    0000、0000000000與0000000000號行動電話為聯絡工
    具，誘使亟需用錢之甲○○於九十年九月十二日撥打上開電話與該不詳姓名人士
    聯絡，由該不詳姓名人士以電話向甲○○佯稱：可向台新銀行股份有限公司辦理
    新臺幣（下同）三十萬元之貸款云云，致甲○○陷於錯誤，使甲○○因而陸續於
    九十年九月十三、十四、十九及二十日將手續費及律師費等費用共計六萬三千五
    百五十元（起訴書誤為五萬三千零五十元）匯入乙○○之上開帳戶內，嗣經甲○
    ○依上開電話電詢貸款辦理情形均不獲回應，始知受騙。
二、案經臺灣臺南地方法院檢察署檢察官偵查起訴。
    理      由
一、訊據被告乙○○於本院審理時矢口否認涉有右揭犯行，辯稱：我的存摺與提款卡
    係於九十年八月底放在機車之置物廂內遭竊，提款卡之密碼當時亦記載在提款卡
    上，因帳戶內無太多存款，故未報警，亦未辦理掛失手續云云。惟查：被告於本
    院審理時陳稱：「（為何不去報遺失，也不去辦理補發？）我想說裡頭沒有錢了
    ，而且我從來也沒有遺失過」，「（當時帶著存摺及印章是要作為何用？）九十
    年六月底的時候我將存摺放在置物箱內，是想說要去補登存摺，然後我又忘了去
    補登，之後我就一直放在裡面」，「（為何想去補登，裡頭不是沒有錢了？）是
    想說以後要存錢或領錢比較方便」云云（見本院九十二年七月二日訊問筆錄），
    然被告上開所稱係為補登乙節苟係屬實，則是時應係有存款及提領款項之紀錄，
    以證明被告當時仍有使用該存摺帳戶，矧被告自八十七年十二月二十二日起至八
    十九年九月六日止及自八十九年十二月二十二日以迄九十年九月二日止，分別長
    達一年九月及八個月以上之期間，亦無任何存入款項及提出款項之紀錄，有鳳山
    郵局九十二年七月二十五日鳳營字第○九二五○六○六三○○○四號函所附之帳
    戶歷史交易清單在卷可考，被告於本院審理時亦自承於八十七年底即未再使用上
    開存摺等語（見本院九十二年八月二十九日審理筆錄），顯見被告在前揭期間內
    並無使用上開存摺至明；故被告辯稱：我是要去登存摺云云，難信為真，至為明
    瞭，益徵被告乙○○開設０二一三一七之八號帳戶，應係為提供予姓名、年籍不
    詳之成年男子作為匯款使用，並從中謀取利益至明。再者，被害人甲○○於本院
    審理時陳稱：「（本件過程如何？）我是在九十年九月十日看了「求才令」報紙
    上的廣告，就打電話過去，對方叫我將錢匯過去，帳戶就是被告的。當時接洽的
    人是一個叫黃小姐的人，她說要先查詢我的條件是否符合，隔天九十年九月十三
    日她就打電話告訴我我符合貸款條件，然後叫壹個陳姓男子與我聯絡，叫我寫保
    單，要繳手續費及保費，要我先匯壹萬八千元，之後陸續又叫我匯了一些費用」
    ，「（是否共匯了五萬多元的錢到被告的帳戶內？）是的，我有提出壹份匯款單
    明細表給檢察官」，「（是在何時才知道受騙了？）之後因為總經理的秘書打電
    話來跟我說還要再繳一筆二萬元的費用給總經理做為紅包，我覺得有異。之後我
    請我台中朋友去查貸款公司給我的地址，才知道受騙」，「（匯款帳號是不是郵
    局帳號00000000000000號？）是的」等語明確（見本院九十二年
    七月二日訊問筆錄），足證告訴人甲○○確係遭姓名、年籍不詳之成年男子所詐
    騙，而匯款六萬三千五百五十元於被告乙○○之000000－0號帳戶內，益
    見該人確有施行詐術之行為而屬正犯，要屬明灼。故被告所辯上開存摺係遭竊取
    乙情既不足採信，已如前述，顯見該000000－0號帳戶確為被告乙○○於
    九十年六月間某日交付存摺及提款卡於該人，藉以換取金錢，洵屬無疑，故被告
    於交付存摺及提款卡時，既明知該帳戶即已賣斷，而無再行取回帳戶使用權之意
    思，故其交付存摺、提款卡乙節，已與出賣帳戶無異，而一般人至郵局或銀行開
    設帳戶並非難事，如非係以洗錢、詐欺等不法之犯罪目的，依常理並無隱匿自己
    使用帳戶之事實，而收購他人帳戶，要無疑義，此亦為一般具社會閱歷之國民所
    應具有之常識，故被告以現金交換提供帳戶之使用權予不詳姓名之他人，其確有
    幫助他人詐欺之不確定故意存在，至為明確。再者，被告之上開帳戶存摺及提款
    卡苟如其所云係遭他人所竊，何以不立時至銀行報失，或至警局備案？凡此諸節
    ，均與常理顯有未符，況帳戶內縱使所剩無幾，依被告之智識程度，亦應知該帳
    戶有可能為他人犯罪所用，故被告辯稱：因為沒有錢，所以我就沒有去報遺失云
    云，難信非虛。綜上各情相互參酌，被告提供如上開帳戶予姓名、年籍不詳之成
    年男子使用，既可預見該人係為掩飾或隱匿因詐欺行為所得財物之用，且被害人
    甲○○確有陷於錯誤，因而陸續匯款六萬三千五百五十元至被告前揭帳戶內無訛
    ，是被告顯有幫助姓名、年籍不詳之成年男子詐欺之不確定故意存在，至為灼然
    。故被告矢口否認上情，顯係臨訟諉責飾卸之詞，難信為真，本案事證明確，被
    告之犯行洵堪認定。
二、按在犯罪者實施犯罪行為前有所參與，其參與者之行為究竟認為從犯之行為，抑
    應認為共同正犯之行為，應視左列情形而定：一、他人已決意犯罪，如以犯罪意
    思助成其犯罪之實現者，或與以物質上之助力，或與以精神上之助力，皆為從犯
    ，他人犯罪雖已決意，若以犯罪意思促成其犯罪之實現，如就犯罪實行之方法犯
    罪實施之順序而有所表示，應認為共同正犯，不能認為從犯，蓋在如斯情形之下
    ，其表示之意見已構成犯罪者實施犯罪行為之內容，不啻加工於犯罪之實現也。
    二、上述之「助成」及「促成」情形，應以程度之高低（程度高為正犯，程度低
    為從犯）及其行為是否構成實施犯罪行為之內容為標準。且最高法院民刑事庭會
    議亦認區別正犯及從犯之標準如為：（一）以自己犯罪之意思而參與犯罪構成要
    件之行為者為正犯。（二）以幫助他人犯罪之意思而參與犯罪構成要件之行為者
    為正犯。（三）以幫助他人犯罪之意思而參與，其所參與之行為，為犯罪構成要
    件以外之行為者，為從犯。（四）以自己犯罪之意思而參與，其所參與之行為，
    為犯罪構成要件以外之行為者，為正犯。被告乙○○幫助姓名、年籍不詳之成年
    男子為詐欺之犯行，核其所為，係犯刑法第三百三十九條第一項之詐欺取財罪之
    從犯。被告係基於幫助犯意為之，為幫助犯，應依刑法第三十條第二項，依正犯
    之刑減輕之。爰審酌被告之素行，犯罪之動機、目的係貪圖不法利益、手段非輕
    ，不思正途賺取錢財，竟因貪圖私利而提供帳戶幫助他人詐欺，既助長他人犯罪
    ，增加政府查緝困難，危害財產安全、社會穩定及犯罪後態度等一切情狀，量處
    如主文所示之刑，並諭知如易科罰金以三百元折算一日之標準，以資懲儆。
據上論斷，應依刑事訴訟法第二百九十九條第一項前段，刑法第三十條第二項、第三
百三十九條第一項、第三十條第二項、第四十一條第一項前段，罰金罰鍰提高標準條
例第一條前段、第二條，判決如主文。
本案經檢察官李宗貴到庭執行職務
中      華      民      國      九十二      年    九    月    十二      日
                                  臺灣臺南地方法院刑事第六庭
                                        審判長法  官  黃光進
                                              法  官  陳映佐
                                              法  官  黃翰義
右正本證明與原本無異。
如不服本判決應於送達後十日內向本院提出上訴狀。
                                              書記官  林憶梅
中      華      民      國      九十二      年    九    月    十二      日
附錄本案論罪科刑法條全文：
中華民國刑法第三百三十九條(普通詐欺罪)
意圖為自己或第三人不法之所有，以詐術使人將本人或第三人之物交付者，處五年以
下有期徒刑、拘役或科或併科一千元以下罰金。
以前項方法得財產上不法之利益或使第三人得之者，亦同。
前二項之未遂犯罰之。


司法院資訊處製作；財團法人民間司法改革基金會備份。
